【裁判字號】    91,訴,1608
【裁判日期】    920910
【裁判案由】    偽造有價證券等
【裁判全文】
臺灣板橋地方法院刑事判決                        九十一年度訴字第一六八號
    公  訴  人  臺灣板橋地方法院檢察署檢察官
    被      告  庚○○
    選任辯護人  黃秋雄律師
                黃國璋律師
右列被告因偽造有價證券等案件，經檢察官提起公訴（九十年度偵緝字第一二七六、
一二七七號、九十一年度偵字第五六八、七六二五號），本院判決如左：
    主  文
庚○○行使偽造私文書，足以生損害於公眾及他人，處有期徒刑伍月，如易科罰金，
以參佰元折算壹日。如附表所示偽造之「己○○」簽名及指印均沒收。
被訴竊盜及偽造有價證券部分均無罪。
    理  由
一、庚○○於民國八十九年七月八日十四時許，駕駛自用小客車，途經臺北縣板橋市
    ○○路、民生路口，為臺北縣政府警察局交通隊員警攔檢時，庚○○惟恐其遭通
    緝被查獲以及無照駕駛被發現將受重罰，基於偽造文書及偽造署押之犯意，冒用
    其兄「己○○」之姓名及年籍、住址等資料受檢，並在如附表編號一台北縣警察
    局舉發違反道路交通管理事件通知書上「收受通知聯者簽章」欄內偽簽「己○○
    」之姓名，以表示收到該通知單之意旨，而偽造該私文書，再將該通知單持交台
    北縣警察局交通隊警員收執而行使之，惟經員警當場查知「己○○」係臺灣板橋
    地方法院檢察署丁○金智緝字第四六三五號發佈通緝之人犯而帶回臺北縣政府警
    察局交通隊製作筆錄，庚○○乃接續於八十九年七月八日十四時五十分許，在如
    附表編號二至五所示之臺北縣警察局交通警察隊調查談話筆錄、臺北縣警察局交
    通警察隊逮捕通知書、口卡片、指紋卡片之文件上，偽簽「己○○」之姓名或按
    捺指印（詳細文書、文件及偽造署押之數量均如附表所載）。嗣庚○○經警移送
    臺灣板橋地方法院檢察署偵辦，仍承前之犯意，於當日十八時三十五分許（起訴
    書誤載為十三時三十五分）檢察官訊問後，又在如附表編號六所示之訊問筆錄上
    偽簽「己○○」之姓名，均足以生損害於己○○及警察機關查緝犯罪、偵查機關
    追訴犯罪之正確性。嗣經臺北縣政府警察局將前述庚○○冒名之指紋卡上之指印
    送請內政部警政署刑事警察局所建檔電腦比對，始查知上情。
二、案經臺北縣政府警察局移請臺灣板橋地方法院檢察署檢察官偵查起訴。
    理  由
壹、有罪部分：
一、右揭冒名應訊及偽造簽名、指印之犯罪事實業據被告庚○○自白不諱，且經被害
    人己○○於警詢及本院審理時到庭指述明確，復有如附表所示之文書、文件可資
    佐證，足見被告之自白與事實相符，本件事證明確，被告之犯行堪予認定。
二、被告在如附表編號一所示之臺北縣警察局舉發違反道路交通管理事件通知書上偽
    造「己○○」之署押，足以表示其係偽以「己○○」名義收受該通知書之意旨，
    自屬偽造刑法第二百十條所稱之私文書。核被告庚○○所為，係犯刑法第二百十
    六條、第二百十條之行使偽造私文書罪。被告冒用「庚○○」名義應訊，並先後
    於如附表編號一至六所示之台北縣警察局舉發違反道路交通管理事件通知書、臺
    北縣警察局交通警察隊調查談話筆錄、臺北縣警察局交通警察隊逮捕通知書、口
    卡片、指紋卡片、臺灣板橋地方法院檢察署訊問筆錄等文件上，偽簽「己○○」
    之姓名或按捺指印，雖其先後偽簽「庚○○」之姓名及按捺指印於前開文書及文
    件多次，惟均係基同一冒名應訊之目的，而為之多次接續行為，應為接續犯。而
    其偽造「己○○」之署押於私文書上，係屬偽造私文書之部分行為，不另論罪。
    其偽造私文書後，復持交承辦警員行使，其偽造之低度行為，應為行使之高度行
    為所吸收，僅論以行使偽造私文書罪。公訴意旨雖未就被告於如附表編號一、五
    所示之台北縣警察局舉發違反道路交通管理事件通知書及指紋卡片上偽造「己○○」簽名、指印之犯行起訴，惟該等部分事實與已起訴部分有實質上一罪之關係
    ，為起訴效力所及，本院自應一併加以審究。爰審酌被告之素行狀況、智識程度
    、犯罪動機、手段、目的，及冒名應訊意圖逃避刑責，對社會治安危害非輕，惟
    兼衡其犯罪後坦承犯行態度良好等一切情狀，量處如主文所示之刑。查被告行為
    後，刑法第四十一條業於九十年一月四日經立法院修正通過，並經總統於九十年
    一月十日公布，而於同年一月十二日生效施行，其修正後條文為「犯最重本刑為
    五年以下有期徒刑以下之刑之罪，而受六個月以下有期徒刑或拘役之宣告，因身
    體、教育、職業、家庭之關係或其他正當事由，執行顯有困難者，得以一元以上
    三元以下折算一日，易科罰金。但確因不執行所宣告之刑，難收矯正之效，或難
    以維持法秩序者，不在此限。」「併合處罰之數罪，均有前項情形，其應執行之
    刑逾六月者，亦同」，與修正前刑法第四十一條相較結果，修正後條文顯較有利
    於被告，故本件既符合修正後刑法第四十一條第一項規定之情形，自應依刑法第
    二條第一項前段規定，依修正後刑法第四十一條第一項規定併諭知易科罰金之折
    算標準。
三、如附表所示文書及文件上偽造「己○○」之簽名及指印，應依刑法第二百十九條
    之規定沒收之，併此敘明。
貳、無罪部分：
一、公訴意旨另略以：被告庚○○曾犯竊盜、偽造文書等罪，經臺灣板橋地方法院判
    處有期徒刑八月確定，於民國七十九年十二月十九日經減刑減為有期徒刑四月而
    於八十年五月六日執行完畢，猶不知悔改，竟仍基於為自己不法所有之意圖，於
    八十一年十二月十七日，在臺北縣五股工業區○○○路一○九號聯益機械廠有限
    公司（下稱聯益公司）內，竊取聯益公司及其負責人戊○所有以華僑商業銀行三
    重分行為付款人、帳號六六七─五號、票號ＡＡ0000000號至ＡＡ000
    0000號之空白支票九十五張及以臺灣中小企業銀行新莊分行為付款人、帳號
    二五九二─五號、票號ＡＨ0000000號至ＡＨ0000000號之空白支
    票一百四十六張。得手後旋基於意圖供行使之用概括犯意，未經授權，在不詳地
    點偽刻聯益公司及戊○之印章，並於不詳時日，委由不詳姓名之人，於上開空白
    票據中之以臺灣中小企業銀行新莊分行為付款人、票號ＡＨ0000000號及
    ＡＨ五三四九○一號支票，偽填發票日為八十二年一月二十日及八十二年一月八
    日、金額各新台幣（下同）五萬元及三萬元以及於八十二年一月底、二月初某日
    ，在辛○○（另案經不起訴處分確定）駕駛之自用小客車上，自行於上開以華僑
    商業銀行三重分行為付款人、票號ＡＡ0000000號之空白支票上，偽填發
    票日為八十二年二月五日、金額二萬元等應載事項並加蓋前揭偽造之印章，而完
    成上開之偽造支票後，分別持向不知情之賴吳玉葉、子○○調借現款、清償欠款
    以及借予辛○○週轉使用，均足以生損害於聯益公司、戊○、賴吳玉葉、子○○
    及辛○○等人之權益。因認被告庚○○所為，係涉有刑法第三百二十條第一項竊
    盜、及第二百零一條第一項之偽造有價證券罪嫌云云。
二、按犯罪事實應依證據認定之，無證據不得推定其犯罪事實，刑事訴訟法第一百五
    十四條定有明文；次按認定犯罪事實，須依證據，而所謂證據，係指合法之積極
    證據就犯罪事實能為具體之證明者而言；又認定不利於被告之事實，須依積極證
    據，苟積極證據不足為不利於被告事實之認定時，即應為有利於被告之認定，更
    不必有何有利之證據，最高法院三十年上字第八一六號著有判例。再所謂「積極
    證據足以為不利被告事實之認定」，係指據為刑事訴訟法上證明之全盤證據資料
    ，無論其為直接證據或間接證據，在客觀上均須達於通常一般之人均不致於有所
    懷疑，而得確信其為真實之程度，始得據為有罪之認定，若其關於被告是否犯罪
    之證明未能達此程度，而有合理性懷疑之存在，致使無從形成有罪之確信，根據
    「罪證有疑，利於被告」之證據法則，即不得遽為不利於被告之認定，此觀諸最
    高法院七十六年台上字第四九八六號判例意旨自明。再我國刑事訴訟制度業已修
    正為以當事人進行主義為主，職權進行主義為輔，檢察官立於原告之地位，其對
    於被告之犯罪事實，本負有積極舉證之義務，且刑事被告原無自證無罪之義務，
    其在訴訟上所為之辯解，只須達於對起訴事證提出合理質疑之程度為已足，檢察
    官如對於被告所為之辯解仍有爭執，即應依照刑事訴訟法第一百六十一條之規定
    ，自負積極舉證之責，合先敘明。
三、公訴人認被告庚○○涉犯前開罪嫌，無非係以被告有於上開時地交付票據予賴吳
    玉葉、子○○調借現款、清償欠款，及借予辛○○週轉使用之情無訛，核與證人
    賴吳玉葉、子○○、辛○○證述情節相合，且有卷附之支票、退票理由單、掛失
    止付票據提示人資料查報表可憑；次查被告庚○○雖供稱係自稱「甲○○」及陳
    文清之男子將本件支票借伊使用云云。惟查被告庚○○所推稱來源之「陳文清」
    業已死亡，而自稱「甲○○」之人，則迭經傳喚均未到庭應訊，所辯已無足採；
    且衡諸常情，本件支票之發票人為聯益公司，負責人為戊○，其中被告庚○○曾
    任職於聯益公司且與負責人戊○具有親戚關係，被告庚○○亦知悉聯益公司失竊
    多張支票，被告庚○○豈有對支票之來源無所懷疑而仍收受使用之理？況上開陳
    文清及「甲○○」之人，當時並無職業，又豈有能力將本件支票借予被告庚○○
    使用？是被告庚○○所辯，顯係卸責之詞，不足採信等情為其論斷依據。訊據被
    告庚○○固坦承有於上開時地交付票據予賴吳玉葉、子○○調借現款、清償欠款
    ，及借予辛○○週轉使用等情，惟堅決否認有被訴之竊盜及偽造有價證券犯行，
    辯稱：係自稱「甲○○」及陳文清之男子，將系爭支票借伊使用，伊並不知票據
    來源，且交付票據當時，金額、發票日等欄項業已填載完畢，伊並未偽刻聯益公
    司及戊○之印章，亦未在交付予辛○○之支票上偽填發票日及金額並加蓋偽造之
    印章，而且伊看不懂支票上之印鑑章，並不知支票係其親戚戊○所有等語。
四、經查：
    (一)、查華僑商業銀行三重分行為付款人、帳號六六七─五號、票號ＡＡ0000
        000號至ＡＡ0000000號之空白支票九十五張及以臺灣中小企業銀
        行新莊分行為付款人、帳號二五九二─五號、票號ＡＨ0000000號至
        ＡＨ0000000號之空白支票一百四十六張，係聯益公司及其負責人戊○所有，於八十一年十二月十七日，在臺北縣五股工業區○○○路一○九號
        聯益公司工廠內失竊，並有向銀行辦理掛失，其後其中三張空白支票，即臺
        灣中小企業銀行新莊分行為付款人、票號ＡＨ0000000號及ＡＨ五三
        四九○一號支票，遭人偽填發票日為八十二年一月二十日及八十二年一月八
        日、金額各五萬元及三萬元以及以華僑商業銀行三重分行為付款人、票號Ａ
        Ａ0000000號，遭人偽填發票日為八十二年二月五日、金額二萬元等
        應載事項並加蓋偽造之印章而予以偽造等情，固據被害人戊○分別於警訊、
        偵查指述明確（雲林縣警察局刑事案件偵查卷宗八十二年六月十五日港警刑
        字第二二四四號卷第一頁、八十二年度偵字第四六四九號卷第四頁、九十年
        度偵緝字第一二七七號卷第四十六頁背面），並有上開支票、退票理由單、
        遺失票據申報書、票據掛失止付通知書、掛失止付票據提示人資料查報表影
        本各三紙及台北市票據交換所函影本二紙可憑（見八十二年度偵字第四六四
        九號偵查卷第六頁至第十二頁、八十三年度偵字第四三九五號偵查卷第十一
        至十六頁、雲林縣警察局刑事案件偵查卷宗八十二年六月十五日港警刑字第
        二二四四號卷第四至第九頁），惟細繹被害人戊○上揭陳述，並未親眼目擊
        並確定係被告偷竊上開支票，是被害人戊○之指述及上開書證，至多僅能證
        明該支票係被害人聯益公司所失竊，而其中三紙支票並遭他人偽造，惟仍不
        足以認定該支票係遭被告竊取並予以偽造。
    (二)、又被告雖持上開三紙偽造之支票，分別持向不知情之賴吳玉葉、子○○調借
        現款、清償欠款以及借予辛○○週轉使用，此固經子○○、丙○○、辛○○
        、癸○○、乙○○、壬○○證述屬實，惟此僅能證明被告持有前開失竊支票
        之事實，此與被告有無竊盜行為並無證據上之關連性，僅因持有失竊之支票
        ，並持向他人行使，尚難據此認定被告有竊盜支票之行為。且按刑事訴訟法
        第一百五十四條，此項禁止推定罪狀之法則，並非僅為被告個人之訴訟利益
        而設，尤其重在發現真實以求國家刑罰權之正確行使，若無足可證明被告從
        事犯罪構成要件行為之積極證據，無論假定某一被告為犯人而命其自證無罪
        ，藉以過濾及鎖定特定犯罪人，或推測被告涉及某項罪名，而依其自辯過程
        ，蒐求該被告生活經歷資料，藉以判斷其究竟有無構成特定犯罪，俱非法之
        所許。而持有贓物，在社會生活經驗上，合理上原因非一，無從以被告持有
        贓物，忖度被告取得贓物之來源，縱被告係以竊盜、搶奪、詐欺、拾得遺失
        物或故買贓物等犯罪手段取得該贓物，所涉犯罪構成要件各不相同，亦不能
        因其來源交待不清而任意推定，致違刑事訴訟法發覺真實之原則。本件並無
        積極證據足以證明上開聯益公司之空白支票為被告所竊取，自難僅憑被告未
        能指明證明方法之資料以供調查，即持為認定犯罪之論據，而遽論以竊盜罪
        責，公訴人以被告庚○○所推稱之支票來源之「陳文清」業已死亡，而自稱
        向「甲○○」之人借票，該人迭經傳喚均未到庭應訊，即推論被告顯涉有竊
        盜罪嫌，尚嫌速斷。
    (三)、再者，被告雖持上開三紙偽造之支票，分別持向不知情之賴吳玉葉、子○○
        調借現款、清償欠款以及借予辛○○週轉使用，此固經子○○、丙○○、辛○○、癸○○、乙○○、壬○○證述屬實，已如前述，然按支票為一流通性
        甚高之票據，自他人處收取支票後再將支票向他人行使，存入他人帳戶兌現
        之情形，比比皆是，是如他人竊取被害人聯益公司所有上開支票加以偽造後
        再轉讓他人，最後輾轉由被告收受取得，非無可能，自亦不得僅以被告曾收
        取該支票後再交付他人提示兌現，即遽認該支票係遭被告竊取並予以偽造。
    (四)、次查其中以臺灣中小企業銀行新莊分行為付款人、票號ＡＨ五三四九○一號
        支票，偽填發票日為八十二年一月八日、金額三萬元之支票，係被告於八十
        一年十二月二十五日，在台北縣新莊市○○路二二一號麗娜髮廊交付予執票
        人子○○時，金額、日期、印章均已填寫或蓋好，被告並無填寫情事，業據
        證人子○○證稱屬實（八十二年度偵字第四六四九號偵查卷第五頁背面、第
        一０六頁正面、九十年度偵緝字第一二七六號偵查卷第六十七頁、及九十二
        年三月十四日訊問筆錄），核與證人即聯益公司之會計小姐施依秀証稱上開
        支票的確不是他（即庚○○）的字跡等語相符（見九十年偵緝字第一二七六
        號偵查卷第五十三頁背面），且因前開支票之原本未經扣案，迭經臺灣板橋
        地方法院檢察署函請付款銀行台北區中小企業銀行思源分行提供，仍無所獲
        ，此有台北區中小企業銀行思源分行八十二年七月二十四日北銀思字第第七
        七八號函一件在卷可稽，且無被告平時書寫大寫數目字跡原件，以致無從送
        將該支票原本送請有關單位鑑定上面之筆跡與被告筆跡是否相同，惟於八十
        二年度偵字第四六四九號案件偵查當中，檢察官曾於偵查中前後兩次命被告
        書寫姓名、金額、日期，又調閱七十五年間被告竊取其母黃素珠儲金簿、印
        章前往新莊郵局，偽填其母姓名，冒領二萬元之郵政存簿儲金提款單，與本
        件支票填寫內容，相互比對，依肉眼所見，並不吻合（詳見八十二年偵字第
        四六四九號不起訴處分書），本院亦查無任何積極事證足資證明上開支票係
        被告委由他人填寫，徒憑被告行使該等偽造支票之事實，尚難推論該支票必
        係被告所偽造或與他人共同偽造，另該支票既已不存在，又無從據以認定被
        告是否竊取該支票並予以偽造。
    (五)、又辛○○固於偵查中證稱：「支票在我車上開，印章之前就蓋好，又陳某曾
        拿與本案支票屬同一本的支票簿給我看，另我去當車時，車行老闆（壬○○
        ）還看過這本支票簿，且車行老闆也跟我說那為支票。」等語（八十二年度
        偵緝字第五五五號偵查卷第七頁），且嗣辛○○於偵查複訊時陳稱：「（問
        ：本件支票來源？）庚○○交給我，本件案發前庚○○向我借錢，以我的小
        客車向當鋪點當將其中六千元借給庚○○，因車輛登記我哥哥陳賢原名義，
        當鋪不太願意接受典當，庚○○當場取出與本案支票支票屬於同一本支票簿
        ，向當鋪人員表示可以簽發支票擔保，當鋪人員才同意點當借給我八千元，
        我將其中六千元借給庚○○，約定三天內還錢，我怕我哥哥知道我去典當，
        所以向庚○○約定由他還錢贖車。（問：為何取得本件支票？）典當期間快
        到期，我找庚○○要錢取車。他拿支票給我叫我自行調現，本件日期金額都
        是庚○○在車上自行填載後交給我，我在拿去給地下錢莊清償我向他們借的
錢。（問：對持票人壬○○說票是在八十一年十二月二日在台北市○○路向
        他調現有何意見？）不實在，當時因快過年地下錢莊向我催款很急，時間應
        該是八十二年一月底二月初庚○○將支票交給我，我才還給地下錢莊。（問
        ：為何八十二年十月二十日偵訊時供稱『支票在車上交給我』，你當時要去
        當車（八十一年一月二十四日）又支票隔幾天給你？）我打電話叫庚○○一
        起去還當鋪借款，隔幾天去找他，他在車上簽發支票給我後來當鋪借款也是
        我還人家的。」等語（九十年度偵緝字第一二七七號偵查卷第五十二頁背面
        、五十三頁），觀乎證人辛○○就庚○○何時將支票交給伊，及何時以該支
        票向壬○○調現等情，前後已有陳述不一致，且其證詞核與證人壬○○陳稱
        ：支票係辛○○於八十一年十二月二日在台北市○○路向我兌換現金交給我
        等語（雲林縣警察局刑事案件偵查卷宗八十二年六月十五日港警刑字第二二
        四四號卷第三頁）不相符合，況證人辛○○曾稱被告於典當時，曾當場取出
        與系爭支票同一本之支票簿，然查證人壬○○於本院訊問時，並無提及此一
        情事，則證人所陳是否可採，已值斟酌。另辛○○於本院九十二年四月十四
        日訊問時又改稱：「（問：被告到底有無拿與該支票同一本的支票簿給你看
        過？）沒有到看過支票簿，但我有看到有二、三張，是同種類的支票。（問
        ：票是否有蓋好印章？）我沒有注意到，而且我對支票不懂，且在晚上的車
        上。（問：車行老板有無說過看過整本支票？）我不知道。（問：你當時有
        無吸毒？）有。時間忘了。（問：八十二年十月二十二日前後，你有無吸毒
        ？）我只記得我關出來就沒有再吸了，約八十二、三年間持續都有吸毒。（
        辯護人問：被告交支票給你時，金額及日期是否已經寫好了？）就是交給當
        舖那張是填好了，其它張支票我沒有注意有無填好。」等語，由此可見證人
        辛○○對於其與壬○○有無看過與系爭支票同一本之支票簿，與系爭支票究
        竟在車上交付時金額及日期有無填載完成等情，顯與前開偵查中所供情節相
        左，有前後不一致之情形，其證詞明顯有瑕疵。
    (六)、次按被告之自白，雖為證據之一種，但依刑事訴訟法第一百五十六條第一項
        規定，被告之自白，須非出於強暴、脅迫、利誘、詐欺、違法押或其他不
    正之方法，且與事實相符者，始得為證據。又依同條第二項規定，被告之自
        白，不得作為有罪判決之唯一證據，仍應調查其他必要之證據，以察其是否
        與事實相符。立法目的乃欲以補強證據擔保自白之真實性，亦即以補強證據
        之存在，藉之限制自白在證據上之價值，防止偏重自白，發生誤判之危險。
        以被告之自白，作為其自己犯罪之證明時，尚有此危險；以之作為其他共犯
        之罪證時，不特在採證上具有自白虛偽性之同樣危險，且共犯者之自白，難
        免有嫁禍他人，而為虛偽供述之危險。是則利用共犯者之自白，為其他共犯
        之罪證時，其證據價值如何，按諸自由心證主義之原則，固屬法院自由判斷
        之範圍。但共同被告不利於己之陳述，雖得採為其他共同被告犯罪之證據，
        惟此項不利之陳述，須無瑕疵可指，且就其他方面調查，又與事實相符者，
        始得採為其他共同被告犯罪事實之認定。經查，證人辛○○確因收受被告庚○○前開偽造之支票而受牽連，被警方移送竊盜、變造有價證券罪嫌（詳見
        臺灣雲林地方法院檢察署八十二年度偵字第二八八一號偵查卷及臺灣臺北地
        方法院檢察署八十二年度偵字第一六四一三號、八十二年度偵緝字第五五五
        號偵查卷），是核證人辛○○與本件被告乃居於利害相反之地位，前者不利
        於後者之供述，固得採為後者犯罪之證據，惟其證詞與自身顯有利害關係，
        因此仍應調查其他必要證據，以查是否與事實相符，不得僅以共犯之供述，
        而認定被告即有竊盜及偽造有價證券之犯行，而證人辛○○嗣雖於八十二年
        十月二十九日經臺灣臺北地方法院檢察署檢察官以八十二年度偵緝字第五五
        五號不起訴處分在案，惟是否因此導致證人辛○○挾怨報復，非無可能，況
        且證人辛○○於警訊、偵查中所為不利於被告之供述，有前後不一致之情形
        ，業如前述，在無其他佐證下，尚難僅憑證人辛○○有瑕疵之證言即為被告
        庚○○不利之認定。
    (七)、又被告持以臺灣中小企業銀行新莊分行為付款人、票號ＡＨ0000000
        號支票，遭人偽填發票日為八十二年一月二十日、金額五萬元之支票向吳玉
        葉調現時，金額、日期、印章均已填寫或蓋好，被告並無填寫情事，業據證
        人吳銘峰證稱屬實（九十二年五月七日訊問筆錄），且因前開支票之原本未
        經扣案，又無被告平時書寫大寫數目字跡原件，以致無從送將該支票原本送
        請有關單位鑑定上面之筆跡與被告筆跡是否相同，在無任何積極事證足資證
        明上開支票係被告委由他人填寫，徒憑被告行使該等偽造支票之事實，尚難
        推論該支票必係被告所偽造或與他人共同偽造，另該支票既已不存在，又無
        從據以認定被告是否竊取該支票並予以偽造，況且庚○○於交付時並以其本
        人之姓名背書於支票上，有上開支票影本可按，然該支票係偽造一節勢將因
        未經提示不獲支付而東窗事發，則被告非但未能達其調取現金之目的，反將
        因此遭致偽造支票刑事責任之訴追，是苟被告明知該支票係屬偽造，衡情當
        不致如此堂而皇之，以其本人名義背書其上，並持以向吳玉葉調現，由此益
        徵被告就其行使之上開支票係偽造一節，並不知情，更遑論有何偽造或與他
        人共同偽造之情事。
    (八)、公訴人雖又稱本件支票之發票人為聯益公司，負責人為戊○，被告庚○○曾
        任職於聯益公司且與負責人戊○具有親戚關係，被告庚○○亦知悉聯益公司
        失竊多張支票，被告庚○○豈有對支票之來源無所懷疑而仍收受使用之理？
        惟被告庚○○辯稱：伊看不懂支票上之印鑑章，且亦不知系爭支票係其親戚
        戊○及聯益公司之支票等語。經查支票乃為一流通性甚高之票據，自他人處
        收取支票後再將支票向他人行使，比比皆是，且一般人於收受支票後，未特
        別注意發票人為何人亦常有之，甚且如為公司發行之支票，一般人看不懂支
        票上之公司印鑑章，亦屬可能，是被告辯稱因看不懂支票上之印鑑章，且亦
        不知系爭支票原來係聯益公司之支票等語，依上開說明，即非全無可能，是
        被告上開抗辯，並非全無可採。
    (九)、公訴人另指稱被告庚○○所推稱支票來源之「陳文清」業已死亡，而自稱「
        甲○○」之人，則迭經傳喚均未到庭應訊，所辯已無足採；況上開陳文清及
        「甲○○」之人，當時並無職業，又豈有能力將本件支票借予被告庚○○使
        用？然按事實審法院對於證據之取捨，依法雖有自由判斷之權，然積極證據
        不足證明犯罪事實時，被告之抗辯或反證縱屬虛偽，仍不能以此資為積極證
        據應予採信之理由，最高法院二十一年上字第四七四號及三十年上字第四八
        二號判例意旨可資參照。是本件不得僅以被告之反證不成立，即持為認定犯
        罪之論據。況且系爭支票既無證據足資認定係被告偽造而得，已如前述，此
        外依吾人日常生活之經驗，被告取得該支票之原因及方法甚多，其或有償或
        無償自其他不詳姓名者取得，甚或行竊、或拾取而得，均不無可能，而以各
        該方式取得支票，被告不知支票係他人偽造，亦並無何違情之處，是縱被告
        無法確切證明其持以行使之上開支票係由陳文清及甲○○交付，致該支票來
        源不明，亦尚難因此遽而推論被告必明知該支票係他人偽造，甚或上開支票
        即係被告偽造或與他人共同偽造。
五、綜上敘述，公訴人憑以認定被告成立本案竊盜及偽造有價證券二罪嫌之論據，在
    客觀上顯未達於通常一般之人均不致於有所懷疑，而得確信被告確曾犯罪之程度
    ，自有合理懷疑之存在，無從為被告有罪之確信，依「罪證有疑，利於被告」之
    原則，自不能率以上開竊盜及偽造有價證券罪名相繩，此外，復無其他積極證據
    足認被告有何公訴人所指之竊盜及偽造有價證券犯行，既不能證明被告犯罪，爰
    就此部分諭知其無罪之判決，以免冤抑。
據上論斷，應依刑事訴訟法第二百九十九條第一項前段、第三百零一條第一項，刑法
第二條第一項前段、第二百十六條、第二百十條、第二百十九條、第四十一條第一項
前段，罰金罰鍰提高標準條例第二條，判決如主文。
本案經檢察官陳孟黎到庭執行職務
中      華      民      國      九十二      年      九      月    十    日
                                  臺灣板橋地方法院刑事第二庭
                                          法  官  吳幸娥
右正本證明與原本無異。
如不服本判決，應於判決送達後十日內，向本院提出上訴狀。
                                          書記官  洪惠玲
中      華      民      國      九十二      年      九    月    十七    日
附表：
┌──┬──────────────────┬─────────────┐
│編號│偽造「己○○」署押之文書或文件      │    數              量    │
├──┼──────────────────┼─────────────┤
│ 一 │臺北縣警察局舉發違反道路交通管理事件│      簽名一枚            │
│    │通知單                              │                          │
├──┼──────────────────┼─────────────┤
│ 二 │臺北縣警察局交通警察隊調查談話筆錄  │      簽名一枚、指印二枚  │
├──┼──────────────────┼─────────────┤
│ 三 │臺北縣警察局交通警察隊逮捕通知書    │      簽名一枚、指印一枚  │
├──┼──────────────────┼─────────────┤
│ 四 │口卡片                              │      簽名一枚、指印一枚  │
├──┼──────────────────┼─────────────┤
│ 五 │指紋卡片                            │      指印二十二枚        │
├──┼──────────────────┼─────────────┤
│ 六 │臺灣板橋地方法院檢察署（八十九年度偵│      簽名一枚            │
│    │緝字第九九七號卷）八十九年七月八日訊│                          │
│    │問筆錄                              │                          │
└──┴──────────────────┴─────────────┘
附錄本案論罪科刑法條全文
刑法第二百十六條
行使第二百十條至第二百十五條之文書者，依偽造、變造文書或登載不實事項或使登
載不實事項之規定處斷。
刑法第二百十條
偽造、變造私文書，足以生損害於公眾或他人者，處五年以下有期徒刑。
刑法第二百十九條
偽造之印章、印文或署押，不問屬於犯人與否，沒收之。


司法院資訊處製作；財團法人民間司法改革基金會備份。
